【裁判字號】    89,自,171
【裁判日期】    891128
【裁判案由】    侵占
【裁判全文】
臺灣桃園地方法院刑事判決                          八十九年度自字第一七一號
    自  訴  人  王佳實業股份有限公司
    代  表  人  王鳴嶽
    自訴代理人  許聰元律師
    被      告  丙○○
    選任辯護人  鄧湘全律師
                賴以祥律師
右列被告因侵占案件，經自訴人提起自訴，本院判決如左：
    主      文
丙○○無罪。
    理      由
一、自訴意旨略以：被告丙○○自八十六年三月一日起至八十九年六月十七日任職自
    訴人王佳實業股份有限公司（下稱王佳公司），擔任品管部課長，負責公司有關
    品管等相關業務。民國八十八年年底因為自訴人公司所經營生產之膠帶，應客戶
    要求有測試之必要，乃由承辦該業務之被告代表公司委託洋訊電氣技術顧問有限
    公司（以下簡稱洋訊公司）做膠帶ＵＬ耐溫測試，經洋訊公司實施測試中，自訴
    人應先期給付洋訊公司技術服務費新台幣（下同）八萬元，經洋訊公司承辦人甲
    ○○項被告催討該項費用，被告乃請洋訊公司開立發票請款，洋訊公司於八十九
    年三月十五日開立金額八萬元之發票，被告乃根據發票於八十九年三月三十日填
    單向自訴人公司會計部門請領該筆應給付洋訊公司之費用八萬元。詎被告明知向
    公司請款八萬元係為支付洋訊公司之技術服務費用，竟意圖為自己不法之所有，
    將業務上所持有公司應給付洋訊公司之八萬元現款，私自侵占入己，並未將該款
    支付洋訊公司，並於八十九年六月後離職，經洋訊公司一再催款及自訴人不斷聯
    絡，被告均置之不理。認被告涉犯刑法第三百三十六條第二項之業務侵佔罪行云
    云。
二、按自訴人認被告涉犯業務侵占犯行，無非以被告曾向自訴人請款八萬元為膠帶Ｕ
    Ｌ測試費用，而受託測試之洋訊公司竟稱未受到自訴人應付之該款項，認被告侵
    吞該八萬元費用為主要論據；訊據被告固坦承有向自訴人公司請款八萬元，及未
    付款予受託測試之洋訊公司，惟堅決否認有自訴人所指之犯罪，辯稱因為公司先
    前叫伊負責UL測試，伊看報紙先找到聯友公司，代價八萬元，就將公司給伊的八
    萬元交給聯友公司的聯絡人呂文生，後來呂文生都未聯絡伊，伊也找不到呂文生
    或聯友公司，才發現可能被騙，然後再找洋訊公司委託測試，都有告訴洋訊公司
    被聯友公司騙的經過，並請求洋訊公司先開發票予伊報帳，一定會再付帳給洋訊
    公司，後因伊財務困難才未付款予洋訊公司，但未侵吞自訴人之八萬元款項，是
    被呂文生騙走的云云。
三、按犯罪事實應依證據認定之，無證據不得推定其犯罪事實，刑法訴訟法第一百五
    十四條定有明文。又刑法之業務上侵占罪，以就業務上持有他人之物，變更意思
    而不法據為自己或第三人所為其構成要件，最高法院二十二年上字第一三三四號
    判例意旨參照。
四、經查：自訴人固指稱被告任職自訴人公司，以辦理膠帶ＵＬ測試為由向公司請款
    八萬元，而被告並未交付予受託負責測試之洋訊公司，認被告涉犯業務侵占罪嫌
    ；惟被告一再辯稱係於八十七年十二月間即請款，請款後先委託聯友公司測試，
    並將八萬元交與聯友公司職員「呂文生」，後發現為「呂文生」所騙，再委託洋
    訊公司測試，未侵占該八萬元款項等語，並提出「呂文生」所簽立之收款憑據一
    紙、「聯友電器股份有限公司」技術專員「呂文生」名片一張、聯合報廣告一份
    為證，及被告所舉之證人乙○○亦到庭證稱八十九年三月間被告有打電話聯絡要
    介紹公司作UL測試，被告並特別提及一定要找有信用、值得信賴的公司，伊就介
    紹洋訊公司給被告等語，及洋訊公司職員甲○○亦向本院證稱「（被告來委託你
    公司時，有無告訴你們被聯友騙的事？）有，他有說有被另一公司騙，並說要我
    們先開發票，讓他先回公司報帳，會把錢付給我，但他並沒有說這錢是公司的，
    還是他個人的。我們是針對王佳公司，王佳公司一定要付款。但到現在被告都未
    付款，我們就去找王佳公司要。」等語，是被告所辯稱公司之款項為「呂文生」
    所騙一節，尚非無稽。而被告若存心侵吞該款項，為掩飾其罪行，衡情應儘快離
    職，竟仍在自訴人公司任職，且事後亦真再委託洋訊公司為自訴人公司完成測試
    ，認被告所稱被騙一節，並非不可能之事，尚難僅以被告事後未付款予洋訊公司
    即推認被告侵占自訴人公司所交付之八萬元。
五、此外，復查無其他積極證據證明被告犯何業務侵占罪行，被告犯罪即屬不能證明
    ，應為無罪之諭知。
據上論斷，應依刑事訴訟法第三百四十三條、第三百零一條第一項，判決如主文。
中      華      民      國      八十九    年    十一    月    二十八  日
                                臺灣桃園地方法院刑事第四庭
                                      法  官  孫惠琳
右正本證明與原本無異。
如不服本判決，應於判決送達後十日內向本院提出上訴狀( 應附繕本 )，上訴於
臺灣高等法院。
                                     書記官   李金蓮
中        華        民        國   八十九   年   十一   月    三十    日


司法院資訊處製作；財團法人民間司法改革基金會備份。
